【裁判字號】    90,上訴,2010
【裁判日期】    901227
【裁判案由】    毒品危害防制條例
【裁判全文】
臺灣高等法院臺中分院刑事判決                    九十年度上訴字第二○一○號
    上  訴  人
    即  被  告  乙○○
右上訴人因毒品危害防制條例案件，不服臺灣彰化地方法院九十年度訴字第三六二號
中華民國九十年九月十一日第一審判決（起訴案號：臺灣彰化地方法院檢察署八十九
年度毒偵字第四三九○號，併辦案號：臺灣台中地方法院檢察署九十年度毒偵字第三
七０七號），提起上訴，本院判決如左：
      主  文
原判決撤銷。
乙○○連續施用第一級毒品，累犯，處有期徒刑肆年陸月，扣案之塑膠袋裝海洛因柒
包（合計淨重伍拾貳點參壹公克，包裝重共計捌點零壹公克）併各該包裝之塑膠袋柒
個，均沒收銷燬之；又連續施用第二級毒品，累犯，處有期徒刑壹年，扣案之塑膠袋
裝安非他命拾包（八十九年八月二十九日扣案之第二級毒品安非他命三包，毛重十四
．八公克；九十年七月二日扣案之第二級毒品安非他命七包，合計淨重七十．九二公
克，包裝重六．五公克）併各該包裝之塑膠袋拾個，均沒收銷燬之；應執行有期徒刑
伍年，扣案之塑膠袋裝海洛因柒包（合計淨重伍拾貳點參壹公克，包裝重共計捌點零
壹公克）併各該包裝之塑膠袋柒個，及塑膠袋裝安非他命拾包（八十九年八月二十九
日扣案之第二級毒品安非他命三包，毛重十四．八公克；九十年七月二日扣案之第二
級毒品安非他命七包，合計淨重七十．九二公克，包裝重六．五公克）併各該包裝之
塑膠袋拾個，均沒收銷燬之。
      事  實
一、乙○○前於民國八十二年二月間因違反麻醉藥品管理條例案件，經法院判處有期
    徒刑四月，緩刑二年確定，其後再犯罪，經裁定撤銷緩刑在案；於八十二年七月
    間復犯違反麻醉藥品管理條例案件，經法院判處有期徒刑七月確定，均未到案執
    行，由檢察官通緝。在通緝期間，又於八十四年十二月間另犯違反麻醉藥品管理
    條例及持有毒品案件，經法院各判處有期徒刑八月及二年二月，定應執行刑二年
    五月，於八十五年五月三日送監合併前二案件執行，於八十六年七月四日假釋出
    獄，於八十七年七月二十日假釋付保護管束期滿，執行完畢。其後，在毒品危害
    防制條例制定公布生效後，曾於八十七年十二月間起迄八十八年一月二十日止初
    犯施用毒品（施用第一、二級毒品）案件，經台灣彰化地方法院檢察署檢察官依
    據台灣彰化地方法院八十八年度毒聲字第二一二號裁定送觀察、勒戒後，認有繼
    續施用毒品之傾向，經檢察官聲請台灣彰化地方法院以八十八年度毒聲字第四八
    ０號裁定令入戒治處所施以強制戒治一年，於實施滿三個月後經評估具戒治成效
    ，由檢察官聲請台灣彰化地方法院以八十八年度毒聲字第三五五八號裁定准予停
    止戒治，所餘戒治期間宣付保護管束，於八十九年二月四日期滿執行完畢，業據
    檢察官於八十九年二月二十五日以八十九年度戒毒偵字第一八三號為不起訴處分
    確定。其於五年內，仍不知悔改，復基於施用第一級毒品海洛因之概括犯意，至
    少自八十九年八月二十九日當日回溯九十六小時內之某時起至九十年七月一日晚
    間八時止，在台中市○○○路○段一七五號八樓等處所，將第一級毒品海洛因攙
    入香菸內點燃吸食，每日吸食，先後連續施用多次。又基於施用第二級毒品安非
    他命之概括犯意，至少自八十九年八月二十九日當日回溯九十六小時內之某時起
    至九十年六月三十日止，在前開處所，將第二級毒品安非他命置在球型玻璃管內
    燒烤使成氣體，再予吸食，每日吸食，先後連續施用多次。經警先於八十九年八
    月二十九日下午四時三十分許，在彰化縣二林鎮○○路五二號處查獲，並當場扣
    得塑膠袋裝第一級毒品海洛因三包（合計淨重三．九六公克，包裝重一．三六公
    克）及第二級毒品安非他命三包（毛重十四．八公克），與不明何人所有之安非
    他命吸食器一組。經解送檢察官偵辦時，因否認犯行，經諭知具保釋回後，即逃
    匿未到案，經台灣彰化地方法院通緝中，乃續行施用第一、二級毒品海洛因及安
    非他命，迄九十年七月二日上午六時許，在台中市○○○路○段一七五號八樓前
    為警緝獲，並扣得塑膠袋裝第一級毒品海洛因四包（合計淨重四八．三五公克，
    包裝重六．六五公克）及第二級毒品安非他命七包（合計淨重七十．九二公克，
    包裝重六．五公克）。
三、案經彰化縣警察局二林分局報請臺灣彰化地方法院檢察署檢察官偵查起訴及臺灣
    臺中地方法院檢察署檢察官移送併案審理。
        理  由
一、右揭事實，業據上訴人即被告乙○○（以下簡稱被告）於本院審理時坦承不諱，
    並有如事實欄所示之第一級毒品海洛因與第二級毒品安非他命扣案可資佐證。而
    前開扣案之第一級毒品海洛因計七包及九十年七月二日扣案之第二級毒品安非他
    命七包，並均經鑑驗屬實，有法務部調查局八十九年十二月十九日（八九）陸（
    一）字第八九０九四九六六號函、九十年八月十四日（九０）陸（一）字第九０
    一七五三八九號鑑定通知書與內政部警政署刑事警察局九十年九月七日刑鑑字第
    一七九一七六號鑑驗通知書各一紙附卷足憑（見台灣彰化地方法院檢察署八十九
    年度毒偵字第四三九０號偵查卷第四四頁；原審卷第六十、六十一頁）。再被告
    於八十九年八月二十九日及九十年七月二日為警採驗之尿液，確均呈甲基安非他
    命及嗎啡陽性反應，有卷附法務部調查局八十九年十二月十五日（八九）陸（一
    ）字第八九０九四七六六號檢驗通知書及台中市衛生局煙毒尿液檢驗成績書各一
    紙可稽（見台灣彰化地方法院檢察署八十九年度毒偵字第四三九０號偵查卷第四
    二頁及原審卷第五十八頁）。又查被告在毒品危害防制條例制定公布生效後，曾
    於八十七年十二月間起迄八十八年一月二十日止初犯施用毒品（施用第一、二級
    毒品）案件，經台灣彰化地方法院檢察署檢察官依據台灣彰化地方法院八十八年
    度毒聲字第二一二號裁定送觀察、勒戒後，認有繼續施用毒品之傾向，經檢察官
    聲請台灣彰化地方法院以八十八年度毒聲字第四八０號裁定令入戒治處所施以強
    制戒治一年，於期間屆至前，因具戒治成效，經檢察官聲請台灣彰化地方法院以
    八十八年度毒聲字第三五五八號裁定准予停止戒治，所餘戒治期間宣付保護管束
    ，於八十九年二月四日期滿執行完畢，業據檢察官於八十九年二月二十五日以八
    十九年度戒毒偵字第一八三號為不起訴處分確定之事實，有不起訴處分書及刑案
    資料查註紀錄表在卷足憑，顯係於初犯毒品案件，經強制戒治完成，不起訴處分
    後，五年之內，再犯毒品危害防制條例第十條第一項、第二項之施用第一、二級
    毒品罪無訛。綜上所述，本案事證明確，被告犯行足以認定。
二、按海洛因與安非他命分屬第一、二級毒品，此稽之毒品危害防制條例第二條第二
    項第一、二款之規定可明。核被告所為，係犯毒品危害防制條例第十條第一項之
    施用第一級毒品罪及同條第二項之施用第二級毒品罪。其於施用之際，分別持有
    第一、二級毒品海洛因與安非他命之行為，應為施用之高度行為吸收，均不另論
    罪。又其多次施用第一級毒品海洛因與第二級毒品安非他命之行為，均時間密接
    、犯罪構成要件復相同，顯係基於概括犯意反覆為之，皆應依刑法第五十六條連
    續犯之規定，論以一罪，並分別加重其刑。公訴人於起訴書雖僅敘及被告有於八
    十九年八月二十九日當日或前三、四日內之某時刻，分別施用海洛因與安非他各
    一次之行為事實，而其餘如前開事實欄所載之施用第一、二級毒品犯行，雖未據
    公訴人於起訴書敘及，惟因各與已起訴之施用第一級毒品與第二級毒品之犯罪事
    實，具有連續犯之關係，俱屬裁判上一罪，為法律上之同一案件，依刑事訴訟法
    第二百六十七條之規定，應為起訴效力所及，本院自得併予審判。被告所犯上開
    二罪，犯意各別，構成要件互殊，不具裁判上或實質上一罪之關係，應分論併罰
    。又查被告於八十二年二月間曾因違反麻醉藥品管理條例案件，經法院判處有期
    徒刑四月，緩刑二年確定，其後再犯罪，經裁定撤銷緩刑在案；於八十二年七月
    間復犯違反麻醉藥品管理條例案件，經法院判處有期徒刑七月確定，均未到案執
    行，由檢察官通緝。在通緝期間，又於八十四年十二月間另犯違反麻醉藥品管理
    條例及持有毒品案件，經法院各判處有期徒刑八月及二年二月，定應執行刑二年
    五月，於八十五年五月三日送監合併前二案件執行，於八十六年七月四日假釋出
    獄，於八十七年七月二十日假釋付保護管束期滿，執行完畢之事實，有臺灣高等
    法院被告全國前案紀錄表、臺灣彰化地方法院檢察署刑案資料查註紀錄表一份附
    卷足按，其於有期徒刑執行完畢後，五年以內再犯有期徒刑以上之本罪，為累犯
    ，所犯上開二罪之本刑，應依刑法第四十七條之規定遞加重之。原審以被告罪證
    明確，依法論罪科刑，固非無見，惟查：(一)被告曾施用毒品經強制戒治後，予不
    起訴處分，茲又再犯，應依毒品危害防制條例第二十三條第二項處理，原判決未
    引據該條文，不無疏漏；(二)本件前開九十年七月二日扣案之第二級毒品安非他命
    七包，經鑑驗結果，合計淨重七十．九二公克，包裝重六．五公克，有內政部警
    政署刑事警察局九十年九月七日刑鑑字第一七九一七六號鑑驗通知書一紙在卷足
    考，原判決於主文、事實及理由均未審酌及此，復於主文將應沒收銷燬之塑膠袋
    裝安非他命誤載為「玖」包，皆有未洽，而被告上訴意旨指摘原判決量刑太重，
    雖無理由，惟原判決既有上述可議之處，自屬無可維持，應由本院撤銷改判。按
    施用毒品，除戕害自身之健康、生命外，並易衍生危害家庭之不良後果，及損耗
    國家、社會之整體利益，故施用毒品之行為，實不能論擬為單純之個人自殘行為
    。被告前曾犯施用毒品罪，經法院判處有期徒刑確定，並執行完畢。其後，於毒
    品危害防制條例制定公布生效後，復犯施用毒品案件，經觀察、勒戒、強制戒治
    完成後，已經不起訴處分確定後，尚不能深切體悟，猶不顧施用毒品對其個人、
    家庭及社會、國家所造成之危害與負累，而再犯之，難認其罪責係屬輕微，自應
    受相當之刑罰制裁，始符社會正義。再斟酌被告既無從僅藉由觀察、勒戒及強制
    戒治處分，根除其犯罪之潛在危險，自應佐以相當之有期徒刑，以強化其違法意
    識，庶幾克其功效。參酌被告經警查扣之第一級毒品海洛因與第二級毒品安非他
    命數量甚多，迥異一般之施用者，其所犯之施用第一級毒品罪與第二級毒品罪，
    酌情允宜量處適當之刑度，否則，實難促使被告醒悟行為之可責性。爰審酌被告
    之素行、犯罪之動機、情節、所生危害、持有毒品之數量及其他犯罪情節，並犯
    後之態度等一切情狀，量處如主文第二項所示之刑，並定其應執行刑。至扣案如
    事實欄所示之塑膠袋裝海洛因七包係屬第一級毒品，安非他命十包係屬第二級毒
    品，各該包裝用之塑膠袋十七個，因事實上無從與附著其上之海洛因與安非他命
    完全析離，自應分別併認係屬第一、二級毒品，不問何人所有，均依毒品危害防
    制條例第十八條第一項前段，諭知沒收銷燬之。至八十九年八月二十九日下午四
    時三十分許，在彰化縣二林鎮○○路五二號處經警查扣之安非他命吸食器一組，
    因當場尚有其他嫌疑人，而被告復否認為其所有，既查無證據可資證明為被告所
    有，爰不併於本案宣告沒收。
據上論斷，應依刑事訴訟法第三百六十九條第一項前段、第三百六十四條、第二百九
十九條第一項前段，毒品危害防制條例第二十三條第二項、第十條第一項、第二項、
第十八條第一項前段，刑法第十一條前段、第五十六條、第四十七條、第五十一條第
五款，判決如主文。本案經檢察官甲○○到庭執行職務。
中      華      民      國      九十    年      十二    月    二十七    日
                                臺灣高等法院臺中分院刑事第五庭
                                      審判長法  官  袁  從  楨
                                            法  官  姚  勳  昌
                                            法  官  郭  同  奇
右正本證明與原本無異。
第一級毒品部分得上訴。
第二級毒品部分不得上訴。
如不服本判決應於收受送達後十日內向本院提出上訴書狀，其未敘述上訴之理由者並
得於提起上訴後十日內向本院補提理由書（均須按他造當事人之人數附繕本）。
                                            書記官  康  孝  慈
中       華       民       國   九  十    年    十二     月   二十八    日
附錄論罪科刑法條：
毒品危害防制條例第十條：
  施用第一級毒品者，處六月以上五年以下有期徒刑。
  施用第二級毒品者，處三年以下有期徒刑。
                                                                        Ｋ


司法院資訊處製作；財團法人民間司法改革基金會備份。
